【裁判字號】    94,重訴,403
【裁判日期】    950216
【裁判案由】    請求處理費用
【裁判全文】
臺灣高雄地方法院民事裁定             94年度重訴字第403號
聲  請  人
即  被  告   香港商太古昇達國際廢料處理有限公司台灣分公司
法定代理人   乙○○
訴訟代理人  李宗德律師
            鄒純怡律師
相  對  人
即  原  告  高雄縣政府
法定代理人  甲○○
訴訟代理人  范仲良律師
上列當事人間請求處理費用事件，聲請人聲請停止訴訟程序，本
院裁定如下：
    主   文
本件訴訟應於仲裁作成判斷前停止訴訟程序。
    理   由
一、按有關現在或將來之爭議，當事人得訂立仲裁協議，約定由
    仲裁人一人或單數之數人成立仲裁庭仲裁之；又仲裁協議，
    如一方不遵守，另行提起訴訟時，法院應依他方聲請裁定停
    止訴訟程序。仲裁法第1 條第1 項、第4 條第1 項前段分別
    定有明文。另按如當事人約定「本契約如有任何糾紛，得提
    請仲裁或訴訟。」，則一方當事人於爭議發生時，有權選擇
    不依仲裁條款之約定提付仲裁，而向法院另行提起訴訟，他
    方當事人不得為妨訴抗辯；同理，當事人亦有權選擇不依訴
    訟，而先聲請提付仲裁，則有關爭議即應依仲裁程序處理，
    僅於仲裁期限已屆，尚未作成仲裁判斷時，當事人得逕行起
    訴，且仲裁程序視為終結。若當事人雙方各行採取仲裁程序
    與訴訟程序，產生競合時，應以繫屬先後為準。
二、本件聲請意旨略以：伊與相對人於民國89年6 月30日簽訂高
    雄縣仁武鄉垃圾焚化廠委託操作管理服務契約書（下稱操作
    管理契約），該契約第9 章已就該契約之執行所生之爭議訂
    有解決之方式，而依相對人起訴狀所載，相對人係依據操作
    管理契約請求相對人給付處理費，是本件顯屬操作管理契約
    之執行所生之爭議，自應依該契約第9 章之約定方式解決雙
    方爭議。又依操作管理契約該9 章第9.01節約定：「甲方與
    乙方間對本契約之執行有爭議無法解決時，可申請調處、提
    出仲裁或訴訟。」，是契約雙方就操作管理契約執行所生爭
    議之解決已有仲裁協議，當因契約所生之爭議發生時，當事
    人一方均得依第9.01節先行選擇適用仲裁解決爭執，他方並
    應受其拘束。本件爭議聲請人既已先行於94年11月30日提付
    仲裁，即應依仲裁程序解決，相對人即應受其拘束，不得再
    另行提起訴訟，惟相對人竟於94年12月1 日，就本件爭議向
    本院起訴，已違反雙方之仲裁協議，聲請人爰本於仲裁法第
    4 條第1 項規定，對本件為妨訴抗辯，聲請本院依法裁定停
    止本件訴訟程序等語。
三、相對人則以：依仲裁法第18條規定：「當事人將爭議事件提
    付仲裁時，應以書面通知相對人。爭議事件之仲裁程序，除
    當事人另有約定外，自相對人收受提付仲裁之通知時開始。
    」，是仲裁程序之繫屬，應以相對人收受提付仲裁之通知為
    開始，此觀仲裁法第18條修正理由：「訴訟程序因起訴開始
    甚為明確，但仲裁程序何時開始不甚明確，爰仿聯合國商務
    仲裁模範法第21條規定增訂本條。」甚明，聲請人於94 年
    11月30日提起仲裁，嗣於12月5 日相對人方始收受提付仲裁
    之通知，是仲裁程序應於12月5 日始繫屬，而原告於12月1
    日即已提起訴訟，是本件爭議繫屬於訴訟在先，聲請人聲請
    裁定停止自無理由等語。
四、經查，操作管理契約第9 章第9.01節約定：「甲方與乙方間
    對本契約之執行有爭議無法解決時，可申請調處、提出仲裁
    或訴訟。」有操作管理契約書附卷可稽。則本件兩造有關操
    作管理契約之執行所生爭議之解決方式，自係得由任何一方
    先行選擇申請調處、提付仲裁或訴訟，並經其中一方先為選
    定解決方式後，他方即應受拘束。次查，本件聲請人業於94
    年11月30日，就本件爭議事件向中華工程仲裁協會提出仲裁
    聲請乙節，有聲請人提出之中華工程仲裁協會仲裁事件書狀
    上之收文戳可稽，則本件仲裁事件已於94 年11 月30日繫屬
    於仲裁機構，相對人即應受其拘束。相對人固主張：仲裁程
    序繫屬之時點應係仲裁法第18條規定仲裁程序開始之時點云
    云而，惟所謂訴訟或仲裁程序之繫屬，乃指爭議事件存在於
    法院或仲裁機構之事實狀態而言，而仲裁事件之繫屬，即應
    以當事人向仲裁機構提出仲裁聲請之時為仲裁繫屬之發生時
    點，此與仲裁法第18條規定仲裁程序之開始，係屬二事，相
    對人前揭主張，顯有違誤。是本件相對人於94年12月1 日始
    就本件爭議向本院提起訴訟，已違反雙方之仲裁協議，從而
    ，聲請人依仲裁法第4 條第1 項之規定，聲請裁定停止訴訟
    ，於法自無不合，爰裁定如主文所示。
五、依仲裁法第4條第1項規定，裁定如主文。
中    華    民    國    95    年     2    月    16    日
                    民事第二庭 審判長 法  官  鄭月霞
                                      法  官  伍逸康
                                      法  官  邱泰錄
上為正本係照原本作成。
如對本裁定抗告，須於裁定送達後10日內向本院提出抗告狀，並
繳納裁判費新台幣1,000元。
中    華    民    國    95    年    2     月    16    日
                                      書記官  鄭翠蘭


司法院資訊處製作；財團法人民間司法改革基金會備份。
